臺灣屏東地方法院刑事判決　　　　　　　100年度易字第158號
公　訴　人　臺灣屏東地方法院檢察署檢察官
被　　　告　張榮敏
上列被告因傷害案件，經檢察官提起公訴（99年度偵字第7105號
），被告於本院準備程序中就被訴事實為有罪之陳述，經本院合
議庭裁定由受命法官獨任進行簡式審判程序，並判決如下：
    主  文
張榮敏犯傷害罪，處拘役伍拾日，如易科罰金，以新臺幣壹仟元
折算壹日。
    事  實
一、張榮敏前與黃華蕉係叔嫂關係，2 人間具有家庭暴力防治法
    第3 條第4 款所定之家庭成員關係。2 人因屏東縣高樹鄉○
    ○路19號之房屋所有權歸屬而素有爭執，於民國99年6 月27
    日下午3 時20分許，黃華蕉前往上開房屋內，雙方又因該房
    屋使用問題發生口角，張榮敏即基於傷害之犯意，用力徒手
    拉扯推擠黃華蕉，致黃華蕉受有左側上臂挫傷及瘀血3 ×3
    公分、頭部挫傷等傷害。
二、案經黃華蕉訴由屏東縣政府警察局里港分局報告臺灣屏東地
    方法院檢察署檢察官偵查起訴，並經本院改依簡式程序審理
    。
    理  由
一、按簡式審判程序之證據調查，不受第159 條第1 項之限制，
    刑事訴訟法第273 條之2 定有明文，是依上開規定，於行簡
    式審判程序之案件，被告以外之人於審判外之陳述，除有其
    他不得作為證據之法定事由外，應認具有證據能力。查本件
    如下引用被告以外之人於審判外之陳述，因本案採行簡式審
    判程序，復無其他不得做為證據之法定事由，揆諸首揭說明
    ，應認均具有證據能力，合先敘明。
二、前揭犯罪事實，業據被告張榮敏於本院準備程序及審理時供
    認不諱（參見本院卷第41頁背面、第46頁），核與證人即告
    訴人黃華蕉於警詢及偵查中證述當天下午前往上開房屋與被
    告發生爭執而遭被告傷害之情大致相符（參見警卷第3 、4
    頁，偵查卷第6 頁），又告訴人確受有事實欄所示傷害，並
    於翌日（即28日）即前往醫院驗傷之情，復有龍泉榮民醫院
    診斷證明書1 紙附卷足憑（參見警卷第13頁）。綜上，足認
    被告上開自白確與事實相符，堪信為真實，其犯行事證明確
    ，堪予認定，應依法論科。至被告曾具狀稱：伊係為阻止告
    訴人毀損屋內盆栽及機車，始基於正當防衛而與告訴人發生
    拉扯云云，然按刑法第23條規定正當防衛之要件，必對於現
    在之不正侵害，始能成立，若侵害已過去，則其加害行為，
    自無正當防衛之可言，最高法院19年上字第1174號判例意旨
    可資參照。查被告位於屏東縣高樹鄉○○村○○路19號住處
    內之盆栽及機車當日確實遭人毀損破壞之情，有照片2 張附
    卷足憑（參見警卷第14、15頁），復依被告於本院準備程序
    時所供：當時伊與友人在前開住處內喝酒，告訴人跑進來就
    毀損住處內物品，伊阻止告訴人後，告訴人就沒有繼續破壞
    等語（參見本院卷第41頁背面），顯見被告與告訴人發生拉
    扯之前，告訴人已毀損破壞住處內前開物品，故而當時已無
    告訴人進一步毀損前開住處內物品而施以現時不法侵害之情
    事，則所謂毀損物品之侵害亦已過去，被告在告訴人已經毀
    損前開物品且無繼續破壞之意，仍向前拉扯推擠告訴人，顯
    見主觀上係基於傷害之犯意，而施以加害行為，應甚明確，
    而堪認定，揆諸前開說明，其所稱正當防衛云云，要難成立
    。
三、核被告張榮敏所為，係犯刑法第277 條第1 項之普通傷害罪
    。又被告與告訴人黃華蕉曾為叔嫂，2 人屬家庭暴力防治法
    第3 條第4 款所稱之家庭成員關係，是被告對於家庭成員之
    告訴人故意實施身體上不法侵害之家庭暴力行為，其所為核
    屬家庭暴力防治法第2 條第2 款之家庭暴力罪，惟因該法就
    此並無科處刑罰規定，仍應依刑法傷害罪規定論罪科刑。爰
    審酌被告為告訴人之小叔，其犯罪動機、手段，告訴人受傷
    程度非重，與被告犯罪後供認犯行之態度等一切情狀，量處
    如主文所示之刑，並諭知易服勞役之折算標準。至公訴意旨
    雖認被告出手毆打告訴人云云，惟訊據被告堅決否認此部分
    之犯行，且依卷內證據觀之，除告訴人指訴外尚無法認定前
    揭傷害係被告出手毆打所致，自不能排除被告前開供詞之可
    能性，被告所供尚非不可信，此外，復查無其他積極證據足
    以證明被告有上開公訴意旨所指之行為，公訴意旨所指被告
    前開行為尚有未洽，應予敘明更正。
據上論斷，應依刑事訴訟法第273 條之1 第1 項、第299條第1項
前段，刑法第277 條第1 項、第41條第1 項前段，刑法施行法第
1條之1，判決如主文。
本案經檢察官陳立興到庭執行職務。
中    華    民    國   100    年    4     月    14    日
                      刑事第五庭  法  官  謝濰仲
以上正本證明與原本無異。
如不服本判決應於收受判決後10日內向本院提出上訴書狀，並應
敘述具體理由；其未敘述上訴理由者，應於上訴期間屆滿後20日
內向本院補提理由書（均須按他造當事人之人數附繕本）「切勿
逕送上級法院」。
中    華    民    國   100    年    4     月    14    日
                                  書記官  黃美玲
附錄本案論罪科刑法條全文：
刑法第277條第1項
傷害人之身體或健康者，處3 年以下有期徒刑、拘役或1 千元以
下罰金。